臺灣花蓮地方法院刑事判決　　　　　　　　99年度易字第75號
公　訴　人　臺灣花蓮地方法院檢察署檢察官
被　　　告　周友利
選任辯護人　李子春律師
上列被告因業務侵占案件，經檢察官提起公訴（98年度偵字第
2089、2090號），本院判決如下：
    主  文
周友利無罪。
    理  由
一、公訴意旨略以：被告周友利為花蓮縣秀林鄉銅門國小教師，
    負責承辦該校96學年度廢電池回收活動，為從事業務之人，
    明知其於民國96年11月16日簽擬並經校長陳明珠核示之該校
    「96學年度加強辦理推動學校廢電池回收工作」計劃第4 條
    第2項內容為「本校96年9月起將廢電池交由鄉公所回收。」
    ，竟意圖為自己不法之所有，基於侵占之犯意，未依照上開
    計畫，逕自於97年1月9日、同年6月4日將該校回收之廢電池
    運往花蓮縣吉安鄉○○路15號加興資源回收行變賣，分別得
    款新臺幣（下同）130元、206元，並將該款項侵占入己，因
    遭人檢舉，該校校長陳明珠於同年月25日始知上情，經該校
    多次發文請被告返校說明，被告始於同年9 月22日始簽報該
    校校長陳明珠繳回該校公庫，因認被告涉犯刑法第336條第2
    項業務侵占罪嫌。
二、按犯罪事實應依證據認定之，無證據不得認定其犯罪事實；
    又不能證明被告犯罪者，應諭知無罪之判決，刑事訟訴法第
    154條第2項、第301條第1項分別定有明文。次按認定不利於
    被告之事實，須依積極證據，苟積極證據不足為不利於被告
    事實之認定時，即應為有利於被告之認定，更不必有何有利
    之證據；又事實之認定，應憑證據，如未能發現相當之證據
    ，或證據不足以證明，自不能以推測或擬制之方法，以為裁
    判之基礎；且認定犯罪事實所憑之證據，無論直接或間接證
    據，其為訴訟上之證明，須達於通常一般之人均不致有懷疑
    ，而得確信其為真實之程度者，始得據為有罪之認定，倘其
    證明尚未達到此一程度，而有合理之懷疑存在時，尚難為有
    罪之認定基礎（最高法院30年上字第816 號判例、40年台上
    字第86號、76年台上字第4986號分別著有判例可資參照）。
    次按被告無按業務侵占罪之成立，以因執行業務而持有他人
    之物為前提，必行為人先合法持有他人之物，而於持有狀態
    繼續中，擅自處分，或易持有為所有之意思，而逕為所有人
    之行為，始克相當。倘其持有之初，係出於非法方法，即非
    合法持有，除應視其非法行為之態樣，分別成立相關罪名外
    ，無成立業務侵占罪之餘地（最高法院90年度台上字第1114
    號、91年度台上字第1365號判決意旨參照）。
三、檢察官起訴被告涉犯前揭罪嫌，無非係以被告周友利之供述
    、證人即花蓮縣秀林鄉銅門國小校長陳明珠、同校總務主任
    許勝雄於偵查中之證述，證人即同校出納兼人事李宗憲、加
    興資源回收行負責人莊淑美於花蓮縣環境保護局政風室訪談
    時之證述、銅門國小廢電池回收交貨簽收單，上開活動計畫
    、銅門國小97年9 月23日國總字第0970001556號函、銅門國
    小之書面說明、96年學年度加強各級學校推動廢電池回收工
    作執行成果報告、被告97年9 月22日簽呈、銅門國小96年學
    度廢電池回收經費收支明細、收入傳票、花蓮縣環境保護局
    97年7月21日花環政字第0970557號函、廢電池回收紀錄表、
    銅門國小跳蚤市場各班所收點券統記表、證人陳明珠於97年
    7月3日、同年月20日之報告，證人陳明珠於97年9月5日之簽
    呈，為其論據。
四、訊據被告固坦承有將前開廢乾電池變賣予加興資源回收行之
    事實，惟堅詞否認有何侵占犯行，辯稱：總務主任許勝雄曾
    表示有關資源回收事項可詢問工有李典運，97年1月9日渠本
    欲將廢乾電池交由清潔隊處理，惟因清潔隊無法開立收據，
    李典運遂與渠前往加興資源回收行變賣前開廢乾電池，其後
    自行於97年6月4日前往加興資源回收行變賣前開廢乾電池。
    渠曾詢問出納李宗憲變賣所得如何處理，李宗憲表示並無此
    會計科目，校長陳明珠遂指示將款項放在身上當環保基金，
    但渠不確定係詢問跳蚤市場義賣所得款項或廢乾電池回收所
    得款項。96學年度加強辦理各級學校推動廢乾電池回收工作
    期中成果報告及執行成果報告均有檢附加興資源回收行開立
    之收據呈報主任、校長，前開期中成果報告教務主任陳阿招
    代簽章、校長陳明珠有簽章，前開執行成果報告總務主任許
    勝雄、校長陳明珠均有蓋章。97年1月9日變賣所得渠未向學
    校報備即用以購買獎狀，97年6月4日變賣所得渠未使用而置
    於抽屜內等語。
五、經查：
（一）被告無擅自處理廢乾電池之行為：
   1、依花蓮縣秀林鄉銅門國小九十六學年度「加強辦理推動學
      校廢乾電池回收工作」計畫第四點現況分析第（二）點雖
      記載「本校九十六年九月起將廢乾電池交由鄉公所回收」
      （見98年度偵字第2089號卷第38頁），是被告將前開廢乾
      電池變賣予加興資源回收行違反被告擬具且由校長陳明珠
      批示「如擬」之前開回收工作計畫，惟被告前開回收工作
      計畫之依據即行政院環境保護署（下稱環保署）「加強辦
      理國民中小學推動廢乾電池回收工作」計畫第三點計畫內
      容第（四）、（五）點規定：「（四）廢乾電池回收商或
      各縣市清潔隊資源回收車將至各校加強回收廢乾電池 ...
      （五）各校回收廢乾電池之變賣所得則歸各校自行依規定
      運用... 」（見本院卷第47至48頁），依該規定可知，辦
      理前開廢乾電池回收計畫時，非不得將廢乾電池交由回收
      商處理，且若有變賣所得，則歸各校自行依規定運用，被
      告變賣前開廢乾電池之行為雖違反其擬具之前開回收工作
      計畫，然其變賣行為並未違反環保署前開工作計畫之規定
      ，是被告變賣前開廢乾電池之行為符合環保署之前開工作
      計畫規定，難認有何擅自處分前開廢乾電池之侵占行為。
      況縱認被告前開變賣廢乾電池之行為因違反其所擬具之回
      收工作計畫而可能構成事前擅自處分前開廢乾電池，然如
      後所述，被告變賣前開廢乾電池之行為因事後得教務主任
      陳阿招、總務主任許勝雄及銅門國小校長陳明珠之同意，
      而仍難認被告係擅自處分前開廢乾電池。
   2、96學年度加強辦理各級學校推動廢乾電池回收工作期中成
      果報告檢附之銅門國民小學廢乾電池回收交貨簽收單黏貼
      有97年1月9日加興資源回收行出具之收據（見97年度他字
      第550號卷第64至65頁），前開期中成果報告上蓋用有「
      教導主任陳阿招」之章並於旁書寫有「代」字，及蓋用有
      「銅門國小校長陳明珠」之章，96學年度加強辦理各級學
      校推動廢乾電池回收工作執行成果報告檢附之銅門國民小
      學廢乾電池回收交貨簽收單黏貼有97年6月4日加興資源回
      收行出具之收據（見97年度他字第550 號卷第67至69頁）
      ，前開成果報告上蓋用有「總務主任許勝雄」之章及「銅
      門國小校長陳明珠」之章，是前開期中成果報告及執行成
      果報告既分別蓋有教導主任及校長、總務主任及校長之印
      章，證人即銅門國小校長陳明珠於審理時證稱：「（你看
      到這兩張回收行的收據，你當時有無任何疑問？）就13公
      斤啊。（沒有什麼疑問是嗎？）對啊，就13公斤。（上面
      寫的130 有沒有什麼疑問？）我不曉得那個數字的意義，
      我只知道13公斤。（另外一張寫著20.6公斤，上面寫的20
      6 你也不知道哪是什麼意義是嗎？）不知道。（你沒有要
      問一下嗎？）這個沒有要問，因為他要求的是公斤數啊。
      （因為環保署要求的是公斤數是嗎？）對。（所以130 及
      206 是什麼意義就不管它是嗎？）就沒有想過，而且第一
      次看到這種成果報告，不可能想到其他的，他就是要求公
      斤數啊。... （去資源回收場變賣資源回收物都會有對價
      是吧？）應該是。（你剛才說只有看到期末報告，但期中
      報告要在97年1 月10日之前郵寄或親送到轄區的環保局，
      才能有集中回收量的統計，理論上這部分如果有期中報告
      是不是就應該有彙整表，彙整到環保局去是嗎？）對。（
      這個期中報告有教導主任陳阿招的印章，也有你的印章，
      所以你也有看過這期中報告是嗎？）對。（剛才你有提到
      執行成果的報告，這報告你也有看到是嗎？）對，兩個加
      起來。（有關期中報告或執行成果報告所附的簽收單，當
      時你也有看過是嗎？）對。（被告當時就是把廢乾電池交
      給資源回收商處理是嗎？）對。（期中、期末時廢乾電池
      都是交給資源回收商是嗎？）對。（在期中報告時，針對
      被告交由資源回收商處理有無不妥或不當，你有質疑嗎？
      ）我沒有質疑。（所以你也沒有覺得被告有違反他所擬訂
      的任何工作計畫是嗎？）沒有。（當初你也知道被告是交
      由資源回收商去處理是嗎？）對。（根據你剛才所述，不
      管是學校或民眾拿資源回收物去資源回收商，資源回收商
      都會給付一定的對價是嗎？）對。……（依照環保局的辦
      法，被告是否可以交給資源回收商？）可以……」等語（
      見本院卷100年6月17日審判筆錄第57至58頁、第72至75頁
      ），是證人陳明珠曾審核前開期中成果報告及執行成果報
      告及各該報告所檢附之簽收單上黏貼之除分別記載有「13
      公斤」、「20.6公斤」外，另書有「130」、「206」字樣
      之前開收據，其未認為前開期中成果報告及執行成果報告
      有何違反被告擬定之工作計畫或其他不當之處，而證人陳
      明珠知悉被告係交由加興資源回收行處理前開廢乾電池，
      而依其經驗，容有可能因之獲得變賣所得；證人即銅門國
      小總務主任許勝雄於審理時證稱：「（一張是97年6月4日
      的簽收單、一張是97年1月9日的簽收單，這兩張簽收單你
      看過嗎？）有。（就是被告在報期中及最後執行成果時都
      有放在裡面是嗎？）對。……（你認為這130跟206是公斤
      數是嗎？）我們看不懂這是什麼。（你看不懂你有去問被
      告是什麼意思嗎？）沒有，我沒有問。（你沒有問就直接
      蓋章出去嗎？）我認定這是公斤數啊。（你認定哪一個是
      公斤數，20.6還是206？）206是什麼我們就不曉得，所以
      我們就蓋章。……（我是問97年1月9日及97年6月4日這兩
      張加興資源回收行的收據是貼在你們銅門國小廢乾電池回
      收交貨簽收單上面是嗎？）沒錯。……（依據你個人生活
      經驗或學校承辦的經驗，你拿資源垃圾去資源回收場時，
      資源回收場會不會給付相當的金額給你？）如我們賣廢鐵
      、廢紙那些都有啊。（依照你的經驗去資源回收場他都會
      給一些相當的對價是嗎？）除非你不要。……（有關期中
      的成果報告你有看過嗎？）這一張因為是我們教導主任可
      能我不在他幫我的，這張我沒有看到，期末的我有看到。
      ……（期末的部分你有看到是嗎？）有。（你有做實質的
      審查嗎？）有。（這些簽收單或成果報告你都有仔細看過
      嗎？）有，我有看過。……（審判長問：你說這張有可能
      是收據是嗎？）對啊。（依據你剛才所述的經驗，你去資
      源回收場或資源回收行除非你放棄不要，資源回收場或資
      源回收行都會給你金錢的對價是嗎？）對。（這份資源回
      收簽收單上面，出具的人是誰？）出具人是廠商。」等語
      （見本院卷100年6月17日審判筆錄第29至31頁、第40至44
      頁），是證人許勝雄曾實質審查過執行成果報告，而依其
      經驗，將廢乾電池交付予資源回收業者，非無可能自資源
      回收業者取得對價，而前開執行成果報告上既係由加興資
      源回收行所出具，且其上除記載有「20.6公斤」外，另書
      有「206 」字樣，依證人許勝雄之經驗，執行成果報告檢
      附之前開收據非無可能係變賣前開廢乾電池所得款項，是
      代理總務主任之教務主任陳阿招、總務主任許勝雄既分別
      蓋印於期中成果報告、執行成果報告上，銅門國小校長陳
      明珠均蓋印於期中成果報告及執行成果報告上，可認教務
      主任陳阿招、總務主任許勝雄及銅門國小校長陳明珠於事
      後同意被告變賣前開廢乾電池，能否謂被告違反其所擬具
      之回收工作計畫而變賣前開廢乾電池，係擅自處分其所持
      有之前開廢乾電池，非無可疑，難憑此遽認被告有擅自處
      分前開廢乾電池之行為。
   3、證人陳明珠審理時雖證稱：「（依照你的經驗，看到這個
      交給資源回收商應該會聯想到變賣所得是嗎？）我真的沒
      有想到學校賣東西會拿錢。（你剛才也說你們學校把資源
      回收物交給資源回收商賣錢，而且這些錢還交給總務主任
      買清潔用品，你現在又說你看到資源回收商的單據沒有辦
      法聯想到有變賣所得？）那時我們是請資源回收商到學校
      來秤重量來算價，所以我們很清楚有這個錢。（難道學校
      拿資源回收物品去資源回收商那裡是送給資源回收商嗎？
      就不會有變賣所得嗎？）因為我不知道廢乾電池可以賣錢
      。... （你不清楚為何認為資源回收商不應該交對價？）
      不是不應該。（所以這部分就應該會有對價是嗎？）教育
      單位環保是一種教育，我們以為廢乾電池去登記，然後他
      們用作為獎勵金的依據，所以13公斤、20.6公斤我都相信
      ，但是我真的沒有想到廢乾電池是可以變賣的。（去資源
      回收商，你說你沒有辦法想到這部分是變賣？這跟你的經
      驗不一樣啊？）（未答）... （你有向資源回收場查證過
      學校有沒有賣廢乾電池給他們嗎？）應該是我請總務主任
      去查證吧。（你有請總務主任去查證是嗎？）應該是有請
      總務主任。（何時查證？）應該都是在暑假時間。（是在
      什麼時間？是被告、李宗憲兩個被環保局政風室訊問之前
      嗎？）應該是在之後去查證。」等語（見本院卷100年6月
      17日審判筆錄第74至75頁、第59頁），證人許勝雄於審理
      時雖證稱：「（請看簽收單上重量20.6公斤後面有一條延
      長線變成206，13公斤的部分後面有一條延長線變130，你
      知道這是何意嗎？）我不知道。……（依照你的經驗，你
      看到廠商出具的單據你認為廠商不會給你們一定的對價嗎
      ？）因為我們之前不曉得這事情。（你難道不知道資源回
      收場會給一定的對價嗎？）因為我們前面都沒有賣過這東
      西。（依據你的經驗，你不知道資源回收行是會給付對價
      的嗎？）這跟個人的經驗是不一樣的，被告去賣我怎麼知
      道。（學校如果將東西賣到資源回收場時，就一定是捐給
      資源回收場嗎？）我現在的意思不是這樣，我是說他承辦
      人去賣這東西我怎麼知道他有賣錢，我怎麼會知道呢？（
      依照你的經驗難道這東西一定是不賣錢的嗎？）這跟經驗
      事實不一樣嘛。……（這不排除變賣會有所得，這會不會
      違背你的經驗？）應該是會。（為什麼會違背你的經驗？
      ）我沒有賣過啊，我沒有賣過這些東西。……」等語（見
      本院卷100年6月17日審判筆錄第30頁、第44至46頁），依
      證人陳明珠及許勝雄前揭所述，依其等經驗，交付廢乾電
      池予資源回收業者，容有可能獲得對價，故細繹證人陳明
      珠及許勝雄前開證述之意，應係指其非明知被告變賣前開
      廢乾電池有取得款項，且證人陳明珠不解前開收據上記載
      之「130 」之意、證人陳明珠、許勝雄不解前開收據上記
      載之「206 」之意，亦均未加以詢問被告，均逕自蓋章核
      准，仍難謂證人陳明珠於前開期中成果報告、證人陳明珠
      及許勝雄無於前開執行成果報告蓋章時未同意被告前開變
      賣廢乾電池之行為。又證人陳明珠雖稱曾請總務主任查證
      ，然係於被告及證人李宗憲已至花蓮縣環境保護局政風室
      訪談後始查證，仍無解於證人陳明珠於前開期中成果報告
      及執行成果報告上蓋章時同意被告前開變賣廢乾電池之行
      為，附此敘明。
（二）被告無侵占廢電池之犯意：
   1、證人李典運審理時證稱：「被告剛到學校時，有一天被告
      為承辦環境衛生的老師，環保局有函文鼓勵學生回收廢電
      池，被告就問我說哪裡可以辦理，我說可以直接交給鄉公
      所的清潔隊，我就在下班時順便帶被告去吉安鄉公所的清
      潔隊找清潔隊長問，他說他們鄉公所不能開立廢電池有多
      少的證明，然後他們推薦我們鄉公所後面有一家回收商，
      所以我就和被告一起到那間回收商，我記得被告拿一桶廢
      電池去秤，回收商有給錢也有開立收據。……我們是在辦
      公廳談，那時快下班了，被告來問我哪裡可以回收廢電池
      ，我就跟被告說離我們學校最近的是吉安鄉公所，我是想
      說公家機關對公家機關比較有憑據。吉安鄉公所是我推薦
      的，當時快下班了，所以我下班後順路帶被告去吉安鄉公
      所。被告說他不知道吉安鄉公所在哪裡，所以我帶他去，
      我們各開一台車去。（鄉公所如何說？）他們說沒有辦法
      開立證明，因為被告跟他們說要廢電池回收數量的憑證，
      可是他們沒有那種表格，被告也沒有帶自己的表格。（資
      源回收場是鄉公所介紹的？）是，本來我們也不知道有這
      間回收場。……（審判長問：資源回收場的人有無當場開
      立收據？）有。」等語（見本院卷100年5月24日審判筆錄
      第8至9頁、第11至12頁），是被告係為處理花蓮縣吉安鄉
      公所（下稱吉安鄉公所）處理，並於下課後與前開廢乾電
      池而詢問證人李典運，證人李典運建議交由被告共同前往
      吉安鄉公所，被告欲向吉安鄉公所索取回收廢乾電池之表
      格、憑證，然因吉安鄉公所無法開立證明而未將廢乾電池
      交由吉安鄉公所回收，吉安鄉公所人員另建議被告將前開
      廢乾電池交由址設花蓮縣吉安鄉○○村○○路15號之加興
      資源回收行回收，被告遂與證人李典運共同前往加興資源
      回收行，並將前開廢乾電池交由加興資源回收場回收，加
      興資源回收行人員並開立收據予被告。
   2、證人即加興資源回收行負責人莊淑美於審理時證稱：「（
      當時是誰拿廢電池去賣的？）我只知道是花蓮縣秀林鄉銅
      門國小的人，但不知道是誰，因為每天接觸的客人太多。
      （如何知道是花蓮縣秀林鄉銅門國小的教師？）因為他有
      說幫我開個收據，我們是銅門國小的，收據要交回學校。
      ……（平時來資源回收場賣東西的客人會要求開立收據嗎
      ？）有的會有的不會。（當時是否詢問為何要開收據？）
      我沒有問，是他直接跟我講的。（直接說什麼？）他說麻
      煩開個收據，我們要交回學校，我們是銅門國小的，所以
      有印象。（兩次的收據是否都是你開的？）對。」等語（
      見本院卷100年5月24日審判筆錄第14至15頁），是被告及
      證人李典運要求證人莊淑美開立收據係為將收據交回學校
      。
   3、證人即花蓮縣秀林鄉銅門國小教師陳錦榮於審理時證稱：
      「（被告有無跟你討論過廢電池處理的事情？）有，我記
      得有一天下午，我記得蠻清楚的是禮拜三下午，因為那時
      候很多老師都去研習開會，被告提到有秀林鄉公所廢電池
      回收的事情。我是跟被告建議說不用跑到秀林鄉公所的清
      潔隊回收，可以到吉安鄉公所去。因為被告當天是導護老
      師，被告必須最慢走，所以被告就等到下班時間才去。當
      時我跟被告說你先去，我再去看看回收的狀況如何，他就
      先去吉安鄉公所的清潔隊，結果那天吉安鄉公所剛好休息
      沒有開，我就跟他建議說往中興路的方向有做資源回收，
      可以到那邊回收，不用改天再跑第二趟，講完後我就趕回
      家了。（去吉安鄉公所時李典運是否也在？）是。（李典
      運說是清潔隊的隊長跟他說到資源回收場去，你現在說是
      你講去資源回收場的？究竟如何？）我是跟他建議，因為
      我去的時後只剩被告與李典運在那邊，在清潔隊門口的那
      條路，在清潔隊外面。……（當時是誰先討論廢電池回收
      的問題？）是被告先提的，因為當時被告拿到秀林鄉公所
      的公文時，整個花蓮縣都在推動廢電池回收的活動，所以
      被告很急，被告就問我去秀林鄉公所的事，我就跟被告建
      議去吉安鄉公所。（可是是李典運帶被告去吉安鄉公所是
      嗎？）我跟他們說你們先過去，我先收個東西再過去。…
      …（李典運是否知道資源回收商在哪裡？）是，他知道，
      因為他回家的路上經常可以經過。（後來是否是李典運帶
      被告去資源回收場？）對。」等語（見本院卷100年5月24
      日審判筆錄第16至20頁），是被告曾詢問證人陳錦榮如何
      處理廢乾電池回收事宜，證人陳錦榮建議交由吉安鄉公所
      清潔隊回收，被告遂與證人李典運共同前往吉安鄉公所，
      並相約與證人陳錦榮於吉安鄉公所會面，證人陳錦榮得知
      未由吉安鄉公所回收前開廢乾電池後，另建議被告將前開
      廢乾電池持往加興資源回收行回收，被告與證人李典運乃
      將前開廢乾電池持往加興資源回收行回收。
   4、綜上，足認被告初係為回收廢乾電池而欲將前開廢乾電池
      交由吉安鄉公所回收，其初始之意既係為辦理廢乾電池回
      收，當無將前開廢乾電池侵占入己之犯意，況被告係因向
      吉安鄉公所索取回收憑證無果，由吉安鄉公所人員及證人
      陳錦榮建議，其後始將前開廢乾電池變賣予加興資源回收
      行，是被告既係為取得廢乾電池之回收憑證，始變賣予加
      興資源回收行，其意當在取得回收憑證用作96學年度加強
      辦理各級學校推動廢乾電池回收工作所用，並將因之取得
      加興資源回收行開立之收據檢附於96學年度加強辦理各級
      學校推動廢乾電池回收工作期中成果報告及執行成果報告
      （見97年度他字第550號卷卷第64至67頁），益徵被告係
      為取得回收憑證始變賣前開廢乾電池於加興資源回收行，
      是被告並無侵占前開廢乾電池之犯意。
   5、證人李典運雖證稱係由吉安鄉公所人員建議將前開廢乾電
      池持往加興資源回收行回收等語，而證人陳錦榮證稱係其
      建議被告將前開廢乾電池持往加興資源回收行回收等語，
      惟查，證人陳錦榮於審理時證稱：「（被告與李典運是否
      有跟清潔隊隊長見過面？）我不知道，因為我比較慢過去
      。……（在你趕過去時，吉安鄉公所的人是否有收廢電池
      並開證明？）沒有，那時我去時大門是深鎖著，我當時覺
      得奇怪，才四點半而已，怎麼清潔隊的大門會鎖著，我就
      跟他們說我就先回去。李典運回家的路上可以經過資源回
      收場。（當時大門鎖著，被告與李典運是否還在討論如何
      處理廢電池的事？）我去時都沒有人只剩下他們兩個，我
      就問怎麼剩下你們兩個在這邊。（你見到他們時他們如何
      跟你說？）他們跟我說清潔隊沒有做這樣的回收，所以我
      就建議去資源回收場。……（是否知道清潔隊的人有跟他
      們建議？）我去時已經都沒有人了，只剩下他們兩個人，
      他們就跟我說吉安鄉的清潔隊沒有做這樣的事情。」等語
      （見本院卷100年5月24日審判筆錄第17頁、第19至20頁）
      ，是證人陳錦榮較被告與證人李典運為晚前往吉安鄉公所
      ，證人陳錦榮前往吉安鄉公所時，吉安鄉公所已下班，證
      人陳錦榮不知悉被告與證人李典運是否曾與吉安鄉公所清
      潔隊長見面，故證人陳錦榮當係於被告及證人李典運詢問
      完吉安鄉公所人員是否可回收前開廢乾電池後，始前往吉
      安鄉公所，並建議被告前往加興資源回收行回收前開廢乾
      電池，足認吉安鄉公所人員及證人陳錦榮均曾建議被告前
      往加興資源回收行回收前開廢乾電池，證人李典運及證人
      陳錦榮之陳述並無不合相左之處，附此敘明。
（三）被告無侵占廢電池變賣所得款項之犯意：
   1、證人李典運審理時證稱：「（被告有無跟學校說廢電池變
      賣的錢？）當時在回收場時，被告有問我這錢如何處理，
      我跟被告說以學校的慣例，廢電池變賣的錢是福利金，通
      常都是交由學校出納管理。……（剛才說廢電池賣得的錢
      是福利金，但先前又說從來沒有賣過廢電池？）我剛有提
      到我們有找有兩種方法，一個是交由清潔隊帶走，如廢電
      池是沒有變賣所得也不會開收據，一個是大型的資源回收
      物如鐵櫃、寶特瓶等，可以賣得錢的，我們會請資源回收
      商來收購給錢給收據，變賣所得會交給出納入帳，不是指
      廢電池。」等語（見本院卷100年5月24日審判筆錄第9 至
      10頁），是被告變賣前開廢乾電池予加興資源回收行並取
      得前開款項時，有詢問證人李典運如何處理，證人李典運
      告以以往廢乾電池以外之資源回收物倘若變賣取得價金，
      則將所得款項交由出納入帳，足認被告取得前揭變賣款項
      後，係欲依學校慣例處理，諒無侵占變賣所得款項之犯意
      。
   2、證人即花蓮縣秀林鄉銅門國小出納兼人事李宗憲於審理時
      證稱：「（被告是否有跟你提過回收廢乾電池的錢如何處
      理？）他沒有提過。（你確定？）我確定。……被告說有
      請示我這筆款項要怎麼處理，他請示我的這筆款項是跳蚤
      市場的錢並不是廢電池回收的錢。」云云（見本院卷 100
      年6月17日審判筆錄第6頁、第10頁），並97年9月8日銅門
      國小內部調查被告有無侵占前開款項時，曾書立「 1、周
      友利師稱有請示本人該款如何處置一事，本人回應應自行
      請示校長，俟裁定後處理，然事後未見其履踐該程序，逕
      行收支該單經費，於法不合。……」之書面（見97年度他
      字第550 號卷第71頁），是證人李宗憲證稱被告未曾詢問
      其廢乾電池變賣所得款項如何處理云云，惟查，證人李宗
      憲於97年7 月17日花蓮縣環境保護局政風室訪談時證稱：
      「（被告96年度廢乾電池回收金是否曾經請問你該如何運
      （使）用？）不能確定被告當時是詢問環保基金或跳蚤市
      場點券收入。……」等語（見97年度他字第550 號卷第44
      頁），又證人李宗憲於審理時證稱：「（如何確定？）就
      很肯定，後來針對這件事情我們有開會，因為我們有針對
      這件事情懲處被告，有給被告陳述意見的機會，當時有跟
      被告本人確認過，被告沒有問過我廢乾電池的錢要怎麼處
      理。（你是當面跟被告求證？）對，當面。（什麼時候當
      面跟被告求證？）就是我們開教師成績考核會議。……（
      我問你的是你寫的這段話是不是根據陳校長這篇函的內容
      來寫回應的？）當時寫這段回應的時候是97年9月8日，當
      時被告因為廢電池案件被質疑被進入這些程序的時候，我
      去回憶之前發生的事情我確實記得被告曾經問過我有一筆
      款項應該要怎麼處理，但是因為已經過了很久了，我不可
      能記得每一天說過的話或每一天做過的事情，所以那時候
      我也曾因為這件事情被環保局的政風室去調查，當時在環
      保局的政風室調查裡面，我就有陳述被告確實有問過我一
      筆錢要怎麼處理，可是我印象中那筆錢是跳蚤市場的錢不
      是廢電池回收的錢，但這僅僅只是印象我沒有辦法百分之
      一百的確定到底是哪一筆錢，可是因為被告一直說就是廢
      電池回收的錢就是廢電池回收的錢，搞得我自己也很混淆
      啊，我就覺得我印象中明明是跳蚤市場的錢怎麼會變成廢
      電池回收的錢呢？於是當校長要我們簽這個東西的時候，
      我在沒有百分之一百確定的情況下，我當時當然只能回覆
      要請示校長這筆錢應該怎麼處理，因為我是學校的兼辦出
      納，我又不是環保業務的承辦單位的主管我也不是會計，
      我沒有辦法決定這筆錢應該要做怎樣的處置，因為我出納
      ，你們叫我存我就存，會計叫我支我就支啊，所以這不在
      我的權責範圍內，這是我心中的一個疑問，是一直等到後
      來我們開成績考核會議的時候，我才當面跟被告對質，我
      詢問被告說你問過我的那筆錢究竟是廢電池回收的錢還是
      跳蚤市場的錢，是被告他自己親口承認他問我的是跳蚤市
      場錢不是廢電池回收的錢，而且我也跟被告再一次確認關
      於廢電池回收的錢你並沒有問過我應該要怎麼處理對不對
      ，被告說對，廢電池回收的錢他完全沒有問過我，也沒有
      問過校方，這都是被告自己在成績考核會議上的陳述……
      我們開會時候的光碟片就在這邊……（97年7 月17日你在
      花蓮縣環保局政風室有一個訪談紀錄是嗎？）對。（當時
      環保局政風人員問你被告是不是有問你廢電池回收錢的事
      情，你當時回答說你的記憶你不能確定被告當時是詢問環
      保基金或跳蚤市場的點卷收入是嗎？）對。（你這樣的回
      答是你當時的記憶是嗎？）對，我當時的記憶，確實啊。
      ……（因為你的記憶是從被告來的？）……當我被環保局
      詢問完之後，因為我根本不知道環保局的政風室要問我什
      麼，回來時我就把我心中的疑惑跟大家講，當時我們學校
      的校務小姐說她也記得被告是問跳蚤市場的錢，因為當時
      簡小姐就坐在我的旁邊，而且簡小姐是會計小姐，當時簡
      小姐心裡在想這被告也真奇怪，這種問題為什麼不問會計
      跑去問出納呢？所以簡小姐的記憶很確定，她確定被告是
      問我跳蚤市場的錢並不是問我廢電池回收的錢，這事此其
      一，這是判斷之一，當然我也不敢因此下百分之一百的判
      斷，於是到了會議的時候我才當面跟被告講清楚，當面對
      質，被告自己也承認這事跳蚤市場的錢不是廢電池回收的
      錢，我根據我自己的印象還有憑著一個旁觀的證人，還有
      跟我談話的對象之後我去確定了這件事情，就是問跳蚤市
      場的錢而不是廢電池回收的錢……（你剛說的那片光碟開
      會是幾月幾日？）好像是97年的10月以後，……應該是10
      月10日吧……我寫那一份是我被環保局政風室問完之後，
      校長因為你這件事要寫報告，她就請我們每個有經歷流程
      的人寫一寫，我當時就只能夠寫我記得的事情，我只記得
      我當時說過什麼，但是我真的忘記你問我的是跳蚤市場的
      錢還是廢電池回收的錢。」等語（見本院卷100年6月17日
      審判筆錄第6至7頁、第11至15頁），是證人李宗憲於97年
      7 月17日花蓮縣環境保護局政風室訪談時，尚未能確定被
      告當初係詢問其跳蚤市場或廢乾電池回收所得款項如何處
      理，而證人李宗憲雖曾於97年9月8日書立前開書面，然證
      人李宗憲書立前開書面時仍未基於確信，而係於書立前開
      書面後之97年10月10日銅門國小召開考績委員會時，始詢
      問被告當初係詢問其跳蚤市場或廢乾電池回收所得款項如
      何處理，並因被告稱係詢問跳蚤市場所得款項之運用，證
      人李宗憲始認為被告當初係詢問跳蚤市場所得款項之運用
      ，況被告於審理時自陳：「……變賣所得之後，我回來之
      後我印象中我有問過學校出納李宗憲，但因為那時有兩筆
      錢，我不確定是問他跳蚤市場還是廢乾電池的錢……」等
      語（見本院卷100年5月24日審判筆錄第5 頁），是被告自
      身亦無法確定當初係詢問證人李宗憲跳蚤市場抑或廢乾電
      池所得款項之運用，證人李宗憲於銅門國小召開考績委員
      會時詢問無法確信自己當初係詢問何筆款項運用之被告後
      ，始於審理時為前揭確定被告未曾詢問其廢乾電池所得款
      項如何運用之證述，難憑前開證述遽認被告當初未曾詢問
      其廢乾電池所得款項如何運用之事宜。
   3、另縱認證人陳明珠於前開期中成果報告上蓋章核准、證人
      許勝雄及陳明珠於前開執行成果報告上蓋章核准時，僅同
      意被告將前開廢乾電池交付予加興資源回收行處理，而未
      事後同意被告將之變賣，然被告既將前開加興資源回收行
      出具之收據黏貼於前開簽收單上並檢附於前開期中成果報
      告及執行成果報告上，當已向銅門國小表示其有變賣前開
      廢乾電池並獲有款項，雖其期中成果報告及執行成果報告
      上，並未記載變賣所得款項金額，然被告既將變賣前開廢
      乾電池且除分別記載有「13公斤」、「20.6公斤」外另分
      別記載有「130」、「206」之前開收據檢附呈報主任及校
      長，更難認被告有侵占前開廢乾電池或各該變賣所得款項
      之犯意。
   4、況被告自陳前揭變賣廢乾電池所得130 元係用以購買獎狀
      ，前揭變賣廢乾電池所得206 元則一直放在抽屜內等語，
      是被告變賣前揭廢乾電池取得前揭各該款項後，倘係將13
      0元用於學校獎狀之用，206元未加以動用，則難認被告有
      侵占前開廢乾電池該變賣所得款項之犯意。
六、綜上所述，依檢察官所為舉證，不足以認定被告確有前揭侵
    占犯行。此外，復查無其他積極證據足認被告有檢察官所指
    犯行，揆諸前揭說明，自應為無罪之諭知。
據上論斷，應依刑事訴訟法第301條第1項，判決如主文。
本案經檢察官簡淑如到庭執行職務
中    華    民    國   100    年    6     月    30    日
                  刑事第二庭  審判長  法  官  林季緯
                                      法  官  蔡寶樺
                                      法  官  林季緯
以上正本證明與原本無異。
如不服本判決應於收受送達後10日內向本院提出上訴書狀，並應
敘述具體理由。其未敘述上訴理由者，應於上訴期間屆滿後20日
內向本院補提理由書(均須按他造當事人之人數附繕本)「切勿逕
送上級法院」。
中    華    民    國   100    年    7     月    11    日
                                      書記官